【裁判字號】    90,交聲,338
【裁判日期】    900803
【裁判案由】    違反道路交通管理處罰條例聲明異議
【裁判全文】
臺灣士林地方法院交通事件裁定                      九十年度交聲字第三三八號
    原處分機關  臺北巿交通事件裁決所
    受 處分 人  甲○○
右列異議人因違反道路交通管理處罰條例案件，對於臺北市交通事件裁決所於九十年
六月二十六日所為之處分（原處分案號：北市裁三字第二二─ＡＸＸ○○一五八一號
），聲明異議，本院裁定如左：
        主  文
原處分撤銷。
甲○○不罰。
        理  由
一、原處分機關係以異議人即受處分人甲○○於民國八十九年十二月二十五日下午五
    時十分許，駕駛車號ＢＸ─九○五三號自小客車沿臺北市承德橋北往南方向行駛
    第三車道至肇事地點時，其右前保險桿與沿同方向行駛之車號ＭＤＵ─○四一號
    重型機車左前葉子板撞及而肇事，經警舉發「肇事致人受傷未即採取救護或其他
    必要措施，並向警察機關報告而駛離」之違規，因依道路交通管理處罰條例第六
    十二條第一項之規定，裁處吊扣其駕駛執照六個月。
二、經查，異議人固不否認其於上開時間地點與由劉甯毓所騎乘之車號ＭＤＵ─○四
    一號重機車發生擦撞之事實，惟堅決否認有上開違規行為，辯稱：事發後，係劉
    甯毓先行離去，其始離開現場等語。經查，道路交通管理處罰條例第六十二條第
    一項之立法意旨，乃係科以肇事者須即採取救護或其他必要措施，並應向警察機
    關報告之義務，以防因就醫延誤致生無謂之傷亡，並俾得通知傷亡者家屬到場，
    以明責任。然查：
    (一)證人劉甯毓於本件相關刑事案件之偵查中，係提出公祥醫院之診斷證明書證明
      其受有右膝挫傷並腫痛之傷害（詳臺灣士林地方法院檢察署八十九年度偵字第
      二八七三號偵查卷第七之一頁），惟詳參該診斷書所載內容，證人劉甯毓係於
      八十九年十二月二十六日始至該院以Ｘ光檢查及治療，已非事發當日，並經該
      證人於警訊中陳明其於事發後並未立即驗傷，係隔日到淡江大學上課時，始順
      道在附近醫院就診等語（同前偵查卷第七頁背面），而事發之八十九年十二月
      二十五日下午五時許，時間非晚，證人劉甯毓非不得於當日即行驗傷，以追究
      異議人之責任。故異議人以一般人之膝蓋平日即易因日常活動而受傷，認難以
      證明證人所受傷害與上開事故間存有因果關係等語為辯，尚屬合理之懷疑。
    (二)又事發後之情形，亦經證人劉甯毓證稱：「：：：我跌倒起來，問他（按指異
      議人）為何撞我，他指紅綠燈。綠燈後我騎過前方路口，我以0000000
      000打兩次一一○，他說要有地址才可，我說我回去上網好了。」、「（問
      ：有無受傷至爬不起來？）無。」、「（問：有無敲異議人之車窗叫他下車？
      ）無。」等語（同前偵查卷第二八頁），亦徵以當日劉甯毓之情形觀之，異議
      人已難認知其因車禍受有傷害，且係證人劉甯毓先行離開現場，故異議人隨後
      駕車離去之行為，並無礙於道路交通管理處罰條例第六十二條第一項之規範目
      的。
    綜上所述，異議人之行為，尚與「肇事致人受傷未即採取救護或其他必要措施，
    並向警察機關報告而駛離」之規定有間，原處分未予詳查，遽予裁罰，尚有未洽
    ，本件異議為有理由，原處分應予撤銷，另諭知異議人不罰。
三、據上論結，應依道路交通案件處理辦法第二十條，裁定如主文。
中      華      民      國      九十      年     八      月      三     日
                                  臺灣士林地方法院交通法庭
                                      法  官  彭  幸  鳴
如不服本裁定應於送達後五日內向本院提出抗告狀。


司法院資訊處製作；財團法人民間司法改革基金會備份。
